【裁判字號】    92,重訴,39
【裁判日期】    920328
【裁判案由】    給付借款
【裁判全文】
臺灣臺南地方法院民事判決  九十二年度重訴字第三九號
    原      告  高新商業銀行股份有限公司
    法定代理人  己○○
    訴訟代理人  丁○○
                戊○○
    被      告  丙○○
                甲○○
    共      同
    訴訟代理人  乙○○
右當事人間請求給付借款事件，本院判決如左：
    主    文
被告應連帶給付原告新台幣壹仟參佰柒拾壹萬肆仟貳佰零貳元，及如附表所示之利息
暨違約金。
訴訟費用由被告連帶負擔。
    事      實
甲、原告方面：
  一、聲明：求為判決如主文所示。
  二、陳述：被告丙○○邀同被告乙○○、甲○○擔任連帶保證人，分別於附表所示
      借支起算日，向原告借用新台幣（下同）四百萬元及一千萬元，共一千四百萬
      元（借支起迄日、約定利息均詳如附表所示），除由渠等三人就系爭四百萬元
      及一千萬元借款分別簽立本票及借據外，並由連帶保證人乙○○、甲○○書立
      保證書，就主債務人丙○○對原告之借款、票款、透支、墊款、保證其他一切
      債務在本金一千四百萬元之限額內負連帶清償責任，且依約定被告如未按期攤
      償本息時，即喪失期限利益，視為全部到期，須全部一次清償本息，除按約定
      利率計息外，並逾期清償在六個月以內者，按上開利率百分之十，在六個月以
      上者，按上開利率百分之二十計付違約金。詎被告丙○○僅繳息如附表所示繳
      息截止日，尚積欠本金如附表所示各筆金額共一千三百七十一萬四千二百零二
      元，被告三人應負連帶清償責任，嗣屢經催討未果，為此提起本件訴訟。
  三、證據：提出借據、本票、設定授信申請書、保證書、暫收及待結轉帳項明細表
      各一份、放款單筆貸放攤還及收息記錄查詢單九紙為證。
乙、被告方面：
  一、聲明：原告之訴駁回。
  二、陳述：本件借款確係伊等所借，但之前曾給付暫收款九萬八千元予原告。又被
      告甲○○僅擔任四百萬原之借款之連帶保證人，並未擔任一千萬元之連帶保證
      人。
    理      由
一、按訴狀送達後，原告不得將原訴變更或追加他訴。但有下列各款情形之一者，不
    在此限：二、請求之基礎事實同一者‧‧‧，三、擴張或減縮應受判決事項之聲
    明者，此觀民事訴訟法第二百五十五條第一項但書第二款、第三款規定自明。而
    所謂請求之基礎事實同一，係指變更或追加之訴與原訴之主要爭點有其共同性，
    各請求利益之主張在社會生活上可認為同一或關連，而就原請求之訴訟及證據資
    料，於審理繼續進行在相當程度範圍內具有同一性或一體性，得期待於後請求之
    審理予以利用，俾先後兩請求在同一程序得加以解決，避免重複審理，進而為統
    一解決紛爭者，即屬之（最高法院九十年度抗字第二號裁定意旨參照）。查本件
    原告於九十一年十二月五日向本院聲請就系爭借款對相對人即主債務人丙○○、
    連帶保證人乙○○、甲○○核發支付命令，嗣丙○○、甲○○對本院九十一年度
    促字第七八九六八號支付命令，已分別於二十日之法定期限內聲明異議，該支付
    命令即失其效力，依法視為起訴，並經本院以本件訴訟受理在案，惟乙○○部分
    則因支付命令未能合法送達，是原告乃撤回該部分支付命令之聲請，並於本件訴
    訟審理中追加連帶保證人乙○○為被告（見本院九十二年二月十七日準備程序筆
    錄），核屬訴之追加，惟原告追加後之訴與原訴均係就系爭借款請求債務人即被
    告負清償責任，且原告於聲請支付命令之初即已提出相關證據資料，對被告丙○○、乙○○二人請求連帶清償債務，揆諸前開說明，應堪認其請求之基礎事實同
    一，原請求之訴訟及證據資料，於審理繼續進行中亦得予以利用，不致延滯訴訟
    ，是其所為訴之追加，要無不合，應予准許；又原告於聲請支付命令時就系爭一
    千萬元借款之利息、違約金起算日係分別聲明自「九十二年二月二十日」、「九
    十二年三月二十一日」起算，惟於本院審理中因已就被告所交付暫收款九萬八千
    元抵充該筆借款之利息及違約金，其中利息部分共抵充共九萬五千四百九十四元
    （即抵充自九十一年一月二十日起至九十一年三月十日止期間內之利息），違約
    金部分則抵充二千五百零六元（即自九十一年二月二十一日起至九十一年四月十
    一日止期間內之違約金），乃就該筆借款之」之利息及違約金起算日聲明減縮為
    「九十一年三月十一日」、「九十一年四月十二日」，核屬聲明之減縮，亦為法
    之所許，自應准許，合先敘明。
二、本件原告主張：被告丙○○邀同被告乙○○、甲○○擔任連帶保證人，分別於附
    表所示借支起算日，向原告借用四百萬元及一千萬元，共一千四百萬元（借支起
    迄日、約定利息均詳如附表所示），除由渠等三人就系爭四百萬元及一千萬元借
    款分別簽立本票及借據外，並由連帶保證人乙○○、甲○○書立保證書，就主債
    務人丙○○對原告之借款、票款、透支、墊款、保證其他一切債務在本金一千四
    百萬之限額內負連帶清償責任，且依約定被告如未按期攤償本息時，即喪失期限
    利益，視為全部到期，須全部一次清償本息，除按約定利率計息外，並逾期清償
    在六個月以內者，按上開利率百分之十，在六個月以上者，按上開利率百分之二
    十計付違約金。詎被告丙○○僅繳息如附表所示繳息截止日，尚積欠本金如附表
    所示各筆金額共一千三百七十一萬四千二百零二元等情，業據其提出借據、本票
    、設定授信申請書、保證書、暫收及待結轉帳項明細表、放款單筆貸放攤還及收
    息記錄查詢單等件為證，並為被告丙○○、乙○○所不爭執，而被告甲○○雖辯
    稱：伊僅擔任四百萬元借款之連帶保證人，並未擔任一千萬元借款之連帶保證人
    等語，然查該筆一千萬元借據之連帶保證人欄上簽名及蓋章均由被告甲○○親自
    為之等情，為被告甲○○所是認在卷（見本院九十二年二月十日準備程序筆錄）
    ，倘被告甲○○並未同意擔任是筆借款之連帶保證人，焉有可能在該借據上連帶
    保證人欄簽章？況被告甲○○對於卷附保證書上簽名及蓋章之真正亦不爭執，而
    觀諸卷附保證書復載明「乙○○、甲○○‧‧‧保證主債務人林宗儒對貴行（包
    括總行及所各分支機構）現在（包括過去所負現在尚未清償）及將來所負之借款
    、票款、透支、墊款、保證及其他一切債務，在本金新台幣壹仟肆佰萬元為限額
    ‧‧‧保證人願與主債務人負連帶清償之責」等語，且其簽立之日期為八十九年
    六月十九日，與前揭一千萬元借款之借據所載簽立日期即八十九年六月二十日亦
    甚接近，益徵被告甲○○確有同意擔任該筆一千萬元借款之連帶保證人，自應就
    系爭借款一千四百萬元均負連帶清償責任甚明，是被告所為前揭抗辯，與實情不
    符，難以採取。綜上證據調查結果，應堪認原告主張之上開事實為真正。雖被告
    另辯稱：伊等之前曾給付暫收款九萬八千元予原告云云，而原告亦不爭執被告曾
    交付該筆款項，惟陳稱：該筆款項已清償系爭一千萬元借款之利息及違約金等詞
    。經查：被告交付之該筆暫收款業經原告全數提領以資抵充被告積欠之系爭借款
    一千萬元之利息、違約金，其中利息部分共抵充九萬五千四百九十四元（即抵充
    自九十一年一月二十日起至九十一年三月十日止期間內之利息），違約金部分則
    抵充二千五百零六元（即抵充自九十一年二月二十一日起至九十一年四月十一日
    止期間內之違約金）等情，有原告所提出之陳報狀附卷可按，且原告嗣亦已於本
    院審理中就系爭一千萬元借款之利息、違約金請求之起算日分別聲明減縮為「九
    十一年三月十一日」、「九十一年四月十二日」，足徵原告確係將被告交付之暫
    收款九萬八千元悉數用以抵充系爭一千萬元借款之利息、違約金無訛，是被告執
    該筆暫收款所為前揭抗辯，尚有誤會，自非可取，併此敘明。
三、按稱保證者，謂當事人約定，一方於他方之債務人不履行債務時，由其代負履行
    責任之契約，民法第七百三十九條定有明文；又保證人與債權人約定就債權人與
    主債務人間所生一定債之關係範圍內之不特定債務，預定最高限額，由保證人保
    證之契約，學說上稱為最高限額保證。此種保證契約如定有期間，在該期間內所
    生約定範圍內之債務，不逾最高限額者，均為保證契約效力所及；如未定期間，
    保證契約在未經保證人依民法第七百五十四條規定終止或有其他消滅原因以前，
    所生約定範圍內之債務，亦同（最高法院七十七年台上字第九四三號判例意旨參
    照）。查本件被告乙○○、甲○○於八十九年六月十九日書立之保證書載明就主
    債務人丙○○對原告之借款、票款、透支、墊款、保證及其他一切債務在本金一
    千四百萬之限額內負連帶清償責任，且嗣已分別就系爭四百萬元及一千萬元借款
    簽立本票及借據，俱見渠等二人確與原告間就被告二人於主債務人對原告之借款
    等一定範圍內之債務在最高限額一千四百萬元內負連帶保證責任，達成意思表示
    合致甚明，揆諸前揭說明，被告乙○○、甲○○自應與被告丙○○就系爭二筆借
    款負連帶清償責任，堪以認定。
四、從而，原告依消費借貸契約及連帶保證契約之法律關係，請求被告連帶給付一千
    三百七十一萬四千二百零二元，及如附表所示之利息、違約金，即屬有據，應予
    准許。
五、據上論結，本件原告之訴為有理由，依民事訴訟法第八十五條第二項，判決如主
    文。
中      華      民      國    九十二    年      三      月    二十八    日
                                臺灣臺南地方法院民事第二庭
~B審判長法      官  蔡美美
~B      法      官  洪碧雀
~B      法      官  李銘洲
右為正本係照原本作成
如對本判決上訴，須於判決送達後廿日內向本院提出上訴狀
中      華      民      國    九十二    年      三      月    三十一    日
~B      法院書記官  歐貞妙
~F0
~T40
┌─────────────────────────────────────────────────────────────────────────┐
│附表：                                                                                                                                            │
├──┬────┬─────┬────────┬──────┬─────────┬─────────────────────────────────┤
│編號│貸款本金│尚積欠本金│   借支起訖日   │ 繳息截止日 │應給付利息        │應給付違約金                                                      │
│    │（新台幣│ （新台幣 │                │            │                  │                                                                  │
│    │．下同）│  ．下同）│                │            │                  │                                                                  │
├──┼────┼─────┼────────┼──────┼─────────┼─────────────────────────────────┤
│    │肆佰萬元│肆佰萬元  │自九十年六月二十│九十一年一月│自九十一年一月二十│自九十一年二月二十一日起至九十一年八月二十日止，按上開利率百分之十│
│１  │        │          │七日起至九十一年│十九日      │日起至清償日止按週│，自九十一年八月二十一日起至清償日止，按上開利率百分之二十計算之違│
│    │        │          │六月二十日      │            │年利率百分之七點五│約金。                                                            │
│    │        │          │                │            │計算之利息。      │                                                                  │
├──┼────┼─────┼────────┼──────┼─────────┼─────────────────────────────────┤
│    │壹仟萬元│玖佰柒拾壹│自八十九年六月二│九十一年三月│自九十一年三月十一│自九十一年四月十二日起至九十一年十月十一日止，按上開利率百分之十，│
│    │        │萬肆仟貳佰│十日起至一百零九│十日        │日起清償日止按週年│自九十一年十月十二日起至清償日止，按上開利率百分之二十計付之違約金│
│２  │        │零貳元    │年六月二十日    │            │利率百分之七點五計│                                                                  │
│    │        │          │                │            │算之利息。        │                                                                  │
└──┴────┴─────┴────────┴──────┴─────────┴─────────────────────────────────┘


司法院資訊處製作；財團法人民間司法改革基金會備份。
